臺灣臺北地方法院民事裁定
110年度抗字第272號
抗  告  人  李昭勳  
相  對  人  廿一世紀數位科技股份有限公司

法定代理人  周以明  


上列當事人間本票裁定事件，抗告人對於本院於民國110年6月18
日所為110年度司票字第9872號裁定提起抗告，本院裁定如下：
    主  文
原裁定關於自民國一百一十年七月二十日起至清償日止准許強制
執行之利息，於超過週年利率百分之十六計算部分廢棄。
上開廢棄部分，相對人於原審之聲請駁回。
其餘抗告駁回。
抗告費用新臺幣壹仟元由抗告人負擔。 
    理  由
一、本件相對人以其執有抗告人與余孟哲共同簽發、如原裁定所
    示本票1紙（下稱系爭本票），屆期提示未獲付款為由，依
    票據法第123條規定聲請裁定許可強制執行，經原裁定准許
    。抗告人不服，提起抗告，抗告意旨略以：本票發票人欄伊
    之簽名係由余孟哲偽造，伊並不知情，爰提起抗告，請求廢
    棄原裁定等語。
二、按本票執票人，依票據法第123條規定，聲請法院裁定許可
    對發票人強制執行，係屬非訟事件，此項聲請之裁定，及抗
    告法院之裁定，僅依非訟事件程序，以審查強制執行許可與
    否，並無確定實體上法律關係存否之效力，如發票人就票據
    債務之存否有爭執時，應由發票人提起確認之訴，以資解決
    （最高法院57年台抗字第76號判例意旨參照）。另按約定利
    率，超過週年百分之16者，超過部分之約定，無效，為民國
    110年7月20日修正施行之民法第205條所明定。該規定依民
    法債編施行法第10條之1，於民法債編修正施行前約定，而
    於修正施行後發生之利息債務，亦適用之。
三、查相對人主張執有抗告人與余孟哲共同簽發系爭本票，並免
    除作成拒絕證書，詎屆期提示未獲付款等情，已據提出系爭
    本票為證（原審卷第11頁）。系爭本票表明為本票之文字、
    金額、無條件擔任支付相對人或其指定人，且發票人欄有抗
    告人與余孟哲之簽名，就形式觀之，已符合票據法第120條
    所定本票應載事項。抗告人固以其簽名遭偽造云云為辯，惟
    該抗辯事由核屬票據法律關係存否之實體事項，抗告人所辯
    即使有據，依首揭說明，亦應由抗告人另行提起確認本票債
    權不存在訴訟請求救濟，非本件非訟程序所得審究，抗告人
    此部分抗告，為無理由。惟系爭本票記載「利息自到期日迄
    清償日止按年利率20%計付」部分，依修正後民法第205條及
    民法債編施行法第10條之1規定，自110年7月20日起超過週
    年利率16%計算之利息約定為無效。原裁定未及審酌，仍就
    該部分准許強制執行，即有未合。抗告意旨雖未指摘及此，
    惟原裁定此部分既有違誤，即屬無可維持，仍應予以廢棄，
    改裁定駁回相對人該部分之聲請。
四、據上論結，本件抗告一部為有理由，一部為無理由，依非訟
    事件法第46條、第21條第2項、第24條第1項，民事訴訟法第
    495條之1第1項、第449條第1項、第450條、第95條、第79條
    ，裁定如主文。
中　　華　　民　　國　　110 　年　　11　　月　　 17 　日
            民事第八庭  審判長法  官  鄭佾瑩

                              法  官  宣玉華

                              法  官  鄧晴馨
以上正本係照原本作成。
本裁定不得抗告。
中　　華　　民　　國　　110 　年　　11　　月　　17　　日
                              書記官  林鈞婷